臺灣高雄地方法院刑事判決　　　　　　　　　　　　九十一年度訴字第一六九三號
　　公　訴　人　臺灣高雄地方法院檢察署檢察官
　　被　　　告　丁○○
右列被告因違反野生動物保育法案件，經檢察官提起公訴（九十年度偵字第二一四五
七號），本院判決如左：
    主  文
丁○○違反保育類野生動物之產製品，非經中央主管機關之同意，不得輸入之規定，
未經中央主管機關同意，輸入保育類野生動物之產製品，處有期徒刑陸月，如易科罰
金，以參佰元折算壹日。
    事  實
一、丁○○分別於台中縣大肚鄉○○村○○路○段三二０巷五四之二號及同路二段四
    四三號開設「智明堂堪輿擇日館」及「金源堂中藥行」，平日以擔任地理師及從
    事中藥買賣為業。其明知亞洲黑熊後腳掌係管制進口之野生動物產製品，非經主
    管機關行政院農業委員會同意，並核發輸入許可證，不得輸入，竟於民國八十九
    年五月十二日至同年月十六日赴大陸地區採購藝品期間，先於不詳地點購得亞洲
    黑熊後腳掌一支後，復經由不知情之友人丙○○介紹，自行前往廣州市○○路三
    八號甲○○所經營之受託寄貨公司，向該公司之員工梓蘇佯稱欲委託寄運藝品回
    台，而將裝有上開亞洲黑熊後腳掌之木箱一只交付梓蘇，並由梓蘇在提貨單上代
    為填寫「收貨人：賴智明（丁○○之偏名）、地址：台中市○○路○段二五號、
    聯繫電話：0000000000號」等資料後，由不知情之甲○○將上開木箱
    裝入編號ＹＴＬＵ0000000號之貨櫃辦理出口，並於同年五月二十七日委
    託聯豐報關公司之負責人乙○○以「力久貿易行」之名義，填寫編號ＢＣ／８９
    ／Ｐ３０７／００３０號之進口報單，向財政部高雄關稅局投單報運進口。嗣於
    同年五月三十一日，上開貨櫃運抵高雄港後，經財政部高雄關稅局指派查驗員廖
    秉鴻開櫃檢驗始知上情，並扣得「亞洲黑熊後腳掌」一支（業由財政部高雄關稅
    局為沒入處分）。
二、案經法務部調查局航業海員調查處高雄航業海員調查站移送臺灣高雄地方法院檢
    察署檢察官偵查起訴。
    理  由
一、訊據被告丁○○矢口否認有何違反野生動物保育法之犯行，辯稱其從未委託甲○○寄運物品，亦未曾在廣州與丙○○碰面，本件並非其所寄運，況其本身並非從
    事藝品行業，熊掌對其並無用途，且卷附提貨單上除了電話號碼確係其所使用之
    外，其上所記載之住址、姓名均不正確云云。經查：
(一)上開裝有臺灣黑熊後腳掌之貨櫃係甲○○於八十九年五月二十七日委託聯豐報關
    公司負責人乙○○，以力久貿易行進口藝品之名義申報進口，而於同年五月三十
    一日運抵高雄港之事實，業經證人乙○○及甲○○證述無誤，復有編號ＢＣ／８
    ９／Ｐ３０７／００３０號之進口報單一份及提貨單一紙在卷可稽。又上開貨櫃
    經財政部高雄關稅局人員查驗結果，藏有亞洲黑熊後腳掌一支等情，亦有相片二
    幀、行政院農委會八十九年八月三十日（八九）農林字第八九０一四三七九八號
    函、台北市立動物園八十幾年八月十六日八九北市動園動字第八九六０三０一四
    ００號函及法務部調查局八十九年八月十六日（八九）陸（四）字第八九０五五
    一六四號鑑定通知書各一紙附卷足憑。
(二)證人甲○○於本院調查中陳稱其於本件查獲時，曾打電話回大陸公司詢問前揭亞
    洲黑熊後腳掌之貨主為何人，經員工梓蘇查證結果，係丙○○之友人賴智明所委
    託寄運，惟當時渠並不在場，故亦不知為何寄運的物品中藏有亞洲黑熊腳掌一事
    ，可能係因丙○○與渠公司員工很熟，所以沒有嚴格檢查，而渠與被告並不認識
    等語，並有卷附之提貨單一紙可資佐證。
(三)證人丙○○則證稱伊平日係在台北、台南、高雄等地之玉市擺攤販賣玉雕藝品為
    業，與被告曾有一、二次的交易，但彼此並不相熟，只知道被告綽號為「大胖仔
    」，並不知被告之真實姓名，亦不知「賴智明」為何人，而伊曾於八十九年五月
    八日前往大陸地區購買玉器，幾天後便在廣州市新華酒店遇見被告，當時被告向
    伊詢問何處可以寄貨回臺灣，伊便告訴被告可以到廣州市○○路找「三八號」寄
    貨，但被告事後有無前往寄貨及寄送何物伊則並不知情等語明確。
(四)訊之被告於調查局調查中亦自承「賴智明」為其偏名，但玉市攤販均稱呼其為「
    大胖仔」，並不知道其姓名為何，至於0000000000號之電話號碼係由
    其自八十六年間即開始使用迄今，期間均未借予他人，而其確曾於八十九年五月
    十二日起至同年十六日止前往大陸地區○○段期間其大致在廣州、福建二地，但
    其並不認識甲○○等語無誤，復有本院依職權所調取之被告入出境紀錄一份在卷
    可稽。苟被告未曾在廣州與丙○○碰面，丙○○如何得知其於八十九年五月間亦
    前往大陸？又本件提貨單上所記載之收貨人係「賴智明」，惟此乃被告之偏名，
    若非被告主動告知，實非他人所能知悉。是被告向證人丙○○探詢何處可託寄貨
    物回台後，即以「賴智明」之名義委託甲○○之公司寄交上開木箱一節，應堪認
    定。被告嗣後雖翻異前詞，改稱丙○○及甲○○應均知其名為「賴智明」云云，
    惟此顯與事理相違，應係事後卸責之詞，委無足採。
(五)被告雖辯稱前揭提貨單上之字跡均非其書寫，而提貨單上所記載之「台中市○○
    路○段二五號」亦非其地址云云，經本院目視結果，提貨單上之筆跡與被告在調
    查筆錄、訊問筆錄、刑事委任狀上所書寫之字跡雖明顯有異，惟民間貨運公司人
    員基於服務顧客，代為填寫提貨單之情事所在多有；又前揭貨櫃係甲○○委託聯
    豐報關公司負責人乙○○申報進口，則依照一般貨物寄運之常情，於上開貨櫃運
    抵通關後，自應先由甲○○提領，再依照提貨單上所載之電話與貨主聯絡，屆時
    貨主僅須持留存之提貨單副本即可提領，而本件提貨單上所載之電話號碼000
    0000000既係被告個人所使用，則提貨單究否被告本人所書寫，及其上所
    填載之地址為何，對於被告是否得以領貨均無妨礙，是實不得據為有利被告之認
    定。綜上所述，本件事證已明，被告犯行堪以認定。
二、核被告丁○○所為，係違反野生動物保育法第二十四條第一項之非經中央主管機
    關同意而輸入保育類動物產製品之規定，應依同法第四十條第一項第一款處罰。
    爰審酌被告為圖小利，非法輸入保育類野生動物產製品，助長濫殺保育類野生動
    物之不良風氣，對於生態平衡危害甚鉅，且犯後飾詞避就，難認有悔意，惟念其
    輸入數量尚低等一切情狀，酌情量處如主文所示之刑。再按被告行為後，刑法第
    四十一條業於九十年一月四日修正為「犯最重本刑為五年以下有期徒刑以下之刑
    之罪，而受六個月以下有期徒刑或拘役之宣告，因身體、教育、職業、家庭之關
    係或其他正當事由，執行顯有困難者，得以一元以上三元以下折算一日，易科罰
    金。但確因不執行所宣告之刑，難收矯正之效，或難以維持法秩序者，不在此限
    」，並於同年月十日經總統公布施行，新舊法比較之結果，以新法有利於被告，
    爰併諭知易科罰金之折算標準。至扣案之亞洲黑熊後腳掌一支，係被告犯野生動
    物保育法第四十條之罪所查獲之保育類野生動物產製品，原應依同法第五十二條
    第一項後段之規定，併予宣告沒收，惟該扣案物業經財政部高雄關稅局依海關緝
    私條例第三十九條第一項之規定，處分沒入之，有該局八九年第一四六三號處分
    書乙紙附卷可參，為免重複執行沒收，爰不另為沒收之諭知，附此敘明。
據上論斷，應依刑事訴訟法第二百九十九條第一項前段，野生動物保育法第四十條第
一項第一款，刑法第二條第一項前段、第十一條前段、第四十一條第一項，罰金罰鍰
提高標準條例第二條，判決如主文。
中      華      民      國      九十一      年      十二    月    九    日
                                        臺灣高雄地方法院刑事第一庭
                                            審判長法  官  林  水  城
                                                  法  官  方  百  正
                                                  法  官  謝  雨  真
右正本證明與原本無異。
如不服本判決，應於判決送達後十日內，向本院提出上訴狀。
                                                  書記官  陳  威  志
中    華    民    國      九十一      年      十二      月      九      日
附錄本案論罪科刑法條：
野生動物保育法第四十條
有下列情形之一，處六月以上五年以下有期徒刑，得併科新台幣三十萬元以上一百五
十萬以下罰金：
一  違反第二十四條第一項規定，未經中央主管機關同意，輸入或輸出保育類野生動
    物之活體或其產製品者。
二  違反第三十五條第一項規定，未經主管機關同意買賣或意圖販賣而陳列、展示保
    育類野生動物或瀕臨絕種及珍貴稀有野生動物產製品者。
以犯前項之罪為常業者，處一年以上七年以下有期徒刑，得併科新台幣五十萬元以上
二百五十萬元以下罰金。
